---
title: "Estratificación del Dengue usando Estadística Multivariada"
author: "Felipe Antonio Dzul Manzanilla"
institute: "Especialidad en Métodos Estadísticos"
date: "2022/12/06 (updated: `r Sys.Date()`)"
output:
  xaringan::moon_reader:
    lib_dir: libs
    css: 
      - default
      - default-fonts
      - duke-blue
      - hygge-duke
      - libs/cc-fonts.css
      - libs/figure-captions.css
    nature:
      highlightStyle: github
      highlightLines: true
      countIncrementalSlides: false
---


```{r xaringan-fit-screen, echo=FALSE}
xaringanExtra::use_fit_screen()
```

```{r xaringanExtra, echo = FALSE}
xaringanExtra::use_progress_bar(color = "#0051BA", location = "top")
```

```{r xaringan-tachyons, echo=FALSE}
xaringanExtra::use_tachyons()
```

```{r share-again, echo=FALSE}
xaringanExtra::use_share_again()
```
## Objetivo General
&nbsp;
### Desarollar un modelo de Estratificación del Dengue 
&nbsp;
&nbsp;
## Objetivo Específico 

&nbsp;
### Identificar las localidades de mayor riesgo usando estadística multivariada
&nbsp;

### Comparar el analysis de cluster y la metodología de Dalenius-Hodge en la identificación de las localidades de alto riesgo.

&nbsp;
### Identificar los factores que se relacionan con las localidades de mayor riesgo usando estadística multivariada


---
## Modelo de Estratificación del Dengue en México

```{r, echo=FALSE}
DiagrammeR::grViz("digraph {
                  # graph definitions
  graph [layout = dot, rankdir = TB]
  
  # node definitions
  node [shape = rectangle, style = filled, color = grey] 
   
  ##### dengue
  dataset [label = 'Base de Datos',  fillcolor =  '#DB4437', color = 'white', fontcolor = 'white']
  
  sinave [label = 'Sinave',  fillcolor =  'DodgerBlue', color = 'white', fontcolor = 'white']

  worldclim [label = 'WorldClim',  fillcolor =  ' #0F9D58', color = 'white', fontcolor = 'white']
 
   iter [label = 'INEGI 2020',  fillcolor =  '#F4B400', color = 'white', fontcolor = 'black']
 
 
 
  
  #### Analysis
  
  pca [label = 'PCA',  fillcolor =  '#F4B400', color = 'white', fontcolor = 'black']
  
  clust [label = 'Cluster Analysis',  fillcolor =  '#F4B400', color = 'white', fontcolor = 'black']
  
  clust [label = 'Cluster Analysis',  fillcolor =  '#F4B400', color = 'white', fontcolor = 'black']
  
  indice [label = 'Indice',  fillcolor =  '#F4B400', color = 'white', fontcolor = 'black']
  
    dalenius [label = 'Dalenius & Hodge',  fillcolor =  '#F4B400', color = 'white', fontcolor = 'black']
    
    loc1 [label = 'Localidades de Riesgo 1',  fillcolor =  '#F4B400', color = 'white', fontcolor = 'black']
    
    loc2 [label = 'Localidades de Riesgo 2',  fillcolor =  '#F4B400', color = 'white', fontcolor = 'black']
  
{sinave worldclim iter} -> pca -> dataset -> indice -> {clust, dalenius} 

clust -> loc1
dalenius -> loc2

sens [label = 'Confusion Matrix',  fillcolor =  '#F4B400', color = 'white', fontcolor = 'black']
{loc1 loc2} -> sens
  
}")
```



---
## Relación entre casos y variables Climáticas & Demográficas

```{r, echo=FALSE}
DiagrammeR::grViz("digraph {
                  # graph definitions
  graph [layout = dot, rankdir = TB]
  
  # node definitions
  node [shape = rectangle, style = filled, color = grey] 
   
  ##### dengue
  dataset [label = 'Base de Datos',  fillcolor =  '#DB4437', color = 'white', fontcolor = 'white']
  
  sinave [label = 'Sinave',  fillcolor =  'DodgerBlue', color = 'white', fontcolor = 'white']
  cases_a [label = '2008-2015',  fillcolor =  '#4285F4', color = 'white', fontcolor = 'white']
  cases_b [label = '2016-2021',  fillcolor = '#4285F4', color = 'white', fontcolor = 'white']
  
  sinave -> {cases_a[arrowhead = 'crow', arrowtail = 'box', color = 'white'] cases_b} -> dataset
  
  ##### worldclim
  worldclim [label = 'WorldClim',  fillcolor =  ' #0F9D58', color = 'white', fontcolor = 'white']
  bios [label = 'Bio1-Bio19',  fillcolor =  ' #0F9D58', color = 'white', fontcolor = 'white']
  worldclim -> bios -> dataset
  
  ##### Iter 2020
   iter [label = 'ITER 2020',  fillcolor =  '#F4B400', color = 'white', fontcolor = 'black']
  tema [label = 'Tema',  fillcolor =  '#F4B400', color = 'white', fontcolor = 'black']
  
  #### Analysis
  
  pca [label = 'PCA',  fillcolor =  '#F4B400', color = 'white', fontcolor = 'black']
  
  clust [label = 'Cluster Analysis',  fillcolor =  '#F4B400', color = 'white', fontcolor = 'black']
  
  iter -> tema  -> dataset
  
  dataset -> {pca clust}
  
}")
```


---


## Modelo de Estratificación del Dengue en México


```{r, echo=FALSE}
DiagrammeR::grViz("digraph {
                  # graph definitions
  graph [layout = dot, rankdir = TB]
  
  # node definitions
  node [shape = rectangle, style = filled, color = grey] 
   
  ##### dengue
  dataset [label = 'Base de Datos',  fillcolor =  '#DB4437', color = 'white', fontcolor = 'white']
 
  
  ##### Iter 2020
   iter [label = 'Iter 2020',  fillcolor =  '#F4B400', color = 'white', fontcolor = 'white']
  tema [label = 'Tema',  fillcolor =  '#F4B400', color = 'white', fontcolor = 'white']
  pob [label = 'Población',  fillcolor =  '#F4B400', color = 'white', fontcolor = 'white']
  len_ind [label = 'Lengua Indigena',  fillcolor =  '#F4B400', color = 'white', fontcolor = 'white']
  
  viv [label = 'Vivienda',  fillcolor =  '#F4B400', color = 'white', fontcolor = 'white']
  
  fec [label = 'Fecundidad',  fillcolor =  '#F4B400', color = 'white', fontcolor = 'white']
  
  mig [label = 'Migración',  fillcolor =  '#F4B400', color = 'white', fontcolor = 'white']
  
   disc [label = 'Discapacidad',  fillcolor =  '#F4B400', color = 'white', fontcolor = 'white']
   
    ser_sal [label = 'Servicios de Salud',  fillcolor =  '#F4B400', color = 'white', fontcolor = 'white']
    
    edo_cony [label = 'Estado Conyugal',  fillcolor =  '#F4B400', color = 'white', fontcolor = 'white']
    
    relig [label = 'Religión',  fillcolor =  '#F4B400', color = 'white', fontcolor = 'white']
    hog_censales [label = 'Hogares Censales',  fillcolor =  '#F4B400', color = 'white', fontcolor = 'white']
    
    educ [label = 'Educación',  fillcolor =  '#F4B400', color = 'white', fontcolor = 'white']
    
    car_econom [label = 'Características Ecónomicas',  fillcolor =  '#F4B400', color = 'white', fontcolor = 'white']
    
    
  
  iter ->tema -> {pob len_ind viv fec mig disc ser_sal edo_cony relig hog_censales educ car_econom} -> dataset
  
}",width = 800)
```


---

# Thanks!

&nbsp;

- ***email***       :     felipe.dzul.m@gmail.com

- ***celular***     :     228 229 3419

- ***slides***:     https://jolly-edison-c35bbb.netlify.app/

- ***próximo curso***: ***Análisis espacial del dengue en [R](https://cran.r-project.org/) y [Python](https://www.python.org/)***



.footnote[La presentación fue creada via [**xaringan**](https://github.com/yihui/xaringan),
[**revealjs**](https://revealjs.com/),
[remark.js](https://remarkjs.com), [**knitr**](http://yihui.name/knitr),
& [R Markdown](https://rmarkdown.rstudio.com) en [R]() & [RStudio](2.R_Scripts/libs/rstudio_leaflet/rstudio_leaflet.css).]




